【裁判字號】    92,自,454
【裁判日期】    920929
【裁判案由】    違反動產擔保交易法
【裁判全文】
臺灣臺中地方法院刑事判決                          九十二年度自字第四五四號
    自  訴  人  甲○○○有限公司
    代  表  人  丙○○
    被      告  乙○○
右列被告因違反動產擔保交易法案件，經自訴人提起自訴，本院判決如左：
    主  文
乙○○動產擔保交易之債務人，意圖不法之利益，將標的物遷移，致生損害於債權人
，處拘役參拾日，如易科罰金，以佰元折算壹日。
    事  實
一、緣乙○○於民國（下同）九十一年六月二十五日向甲○○○有限公司（以下簡稱
    久玖公司）以動產擔保交易附條件買賣方式分期購買光陽牌，車牌ＪＱＵ－６９
    ６號機車，約定車價為新台幣（下同）三萬零三百六十元整，共分六期（每月為
    一期）清償，每期給付五千零六十元整，並於每月十日給付期款，標的物存放地
    點為臺中市○○路○段三六號十九樓之三，在價金付清前，機車之所有權仍屬於
    出賣人久玖公司所有，買受人乙○○僅得依約占有使用，不得任意遷移、出賣、
    出質、移轉、抵押或為其他處分，為動產擔保交易之債務人。詎乙○○在取得標
    的物之後，竟基於為自己不法利益之意圖，均未按期繳款，積欠久玖公司六期車
    款三萬零三百六十元，並於九十一年八月份，將該標的物遷移至臺中市○○路○
    段五十巷八號十九樓之三，但未告知久玖公司，致久玖公司追索無著受有損害。
二、案經久玖公司向本院提起自訴。
    理  由
一、訊據被告乙○○於本院準備程序及審理時固坦承有與自訴人簽訂附條件買賣契約
    ，購買ＪＱＵ－６９６號機車，並仍積欠自訴人六期車款三萬零三百六十元，且
    自九十一年八月間自臺中市○○路○段三六號十九樓之三遷移至臺中市○○路○
    段五十巷八號十九樓之三，但未將遷移情事告知自訴人之事實，惟辯以：該車於
    買受後，即遭自訴人取回云云。然查：右開犯罪事實，業據自訴人指述綦詳，並
    有動產擔保附條件買賣契約書、臺中三七支局郵局存證信函第四○三號暨掛號郵
    件收件回執、ＪＱＵ－６９６號重型機車行車執照、查勤紀錄、監理站交通裁決
    書（本院卷第四、二五至二八頁）各一份在卷足憑，復以，本案被告對於伊向自
    訴人所購得機車之下落，先辯稱「…買車那年七月，我有打電話給自訴人，…，
    自訴人公司的小姐說車子已經牽回去了，所以我後來就沒有付款。我於九十一年
    八月份就遷移住址，遷移時並未告訴自訴人，因為我想車子已經被自訴人牽回去
    了，所以我認為沒有必要告知自訴人。」（見本院卷第八頁），復又改稱該車係
    於九十一年八、九月時遺失（見本院卷第九、十七頁），針對機車遺失之時點，
    被告之供詞已然反覆，又被告既自承於九十一年八月間遷移契約約定標的物存放
    地點時，該機車仍在被告之占有使用中，但因無資力繳付車款，故未將他遷之事
    ，告知自訴人等情不諱，是被告既明知其為動產擔保交易之債務人，而於購得標
    的物後，不僅未繳付任何一期分期車款，且未依約停放而任意將其遷移，足徵其
    有不法利益意圖，縱嗣後該機車確有去向不明之情事，亦無礙於被告本件罪行之
    認定，本件事證明確，被告犯行堪以認定。
二、核被告乙○○係動產擔保交易之債務人，意圖不法之利益，將標的物遷移，致生
    損害於債權人，係犯動產擔保交易法第三十八條之罪。爰審酌被告之平日素行、
    犯罪之動機、目的、手段、尚欠車款之數額達三萬零三百六十元、且動產擔保交
    易制度所規範者原即係民事債權債務關係，與一般刑事犯罪具有之社會可非難性
    不同，所生危害尚屬非鉅，惟被告尚未與自訴人達成和解等一切情狀，量處如主
    文所示之刑，並諭知易科罰金折算之標準，以示懲儆。
據上論斷，應依刑事訴訟法第三百四十三條、第二百九十九條第一項前段，動產擔保
交易法第三十八條，刑法第十一條前段、第四十一條第一項前段，罰金罰鍰提高標準
條例第一條前段、第二條，判決如主文。
中      華      民      國      九十二      年     九     月    二十九  日
                                臺灣臺中地方法院刑事第十二庭
                                    審判長法  官  吳  進  發
                                          法  官  黃  家  慧
                                          法  官  劉  兆  菊
右正本證明與原本無異。
如不服本判決，應於送達後十日內向本院提出上訴狀（須附繕本），上訴於臺灣高等
法院臺中分院。
                                          書記官
中      華      民      國      九十二      年     九     月    二十九  日
附錄本案論罪科刑法條全文：
動產擔保交易法第三十八條：
動產擔保交易之債務人，意圖不法之利益，將標的物遷移、出賣、出質、移轉、抵押
或為其他處分，致生損害於債權人者，處三年以下有期徒刑、拘役或科或併科六千元
以下之罰金。


司法院資訊處製作；財團法人民間司法改革基金會備份。
